臺灣高雄地方法院刑事判決　　　　　　　　　　　　九十一年度易字第一五一號
　　公　訴　人　臺灣高雄地方法院檢察署檢察官
　　被　　　告　丙○○
右列被告因偽造文書案件，經檢察官提起公訴（九十一年度偵字第二○○六號），本
院判決如左：
    主  文
丙○○明知為不實之事項，而使公務員登載於職務上所掌之公文書，足以生損害於公
眾及他人，處拘役伍拾日，如易科罰金以參佰元折算壹日。
    事  實
一、緣戊○○於民國八十九年初因經營事業資金週轉問題，向甲○○借貸借款台幣（
    下同）三百五十萬元，經甲○○要求提供擔保，戊○○遂透過友人丁○○，請求
    丙○○幫忙，丙○○遂同意提供其所有坐落屏東縣獅子鄉○道段一之六地號土地
    之共有部份（共有部份為一萬分之三一三九）為戊○○向甲○○借款之擔保，並
    已同意以自己為債務人，將上開土地設定最高限額五百萬元抵押權予蔡金寶（甲○○之金主），丙○○遂於八十九年一月間，填妥抵押權設定相關文件，並將土
    地所有權狀及印鑑章提供予戊○○，轉交甲○○，而於八十九年一月二十六日設
    定抵押權後，上開土地所有權狀即放置於甲○○處保管，丙○○並與甲○○商討
    ，若戊○○未返還借款，就上開土地之買賣事宜，後至八十九年四、五月間，因
    戊○○未能返還借款，甲○○遂與丙○○開始商談上開土地之買賣問題，雙方就
    上開土地是否確實已成立買賣，迭起糾紛爭執。丙○○明知上述土地權狀仍在甲○○處，然因認甲○○欲以雙方有爭議之土地買賣契約及保管之上述土地所有權
    狀辦理土地過戶，為阻止甲○○辦理系爭土地所有權移轉登記，竟於八十九年五
    月九日書立切結書內載系爭土地所有權狀因不慎遺失之虛偽不實事項，並持向屏
    東縣枋寮地政事務所申請，俾另行取得所有權狀，使該地政事務所不知情之承辦
    人員據以登載於職務上所掌之土地登記申請書、土地登記謄本上，並據之補發上
    述土地所有權狀一份，足生損害於甲○○及該管地政機關處理登記事務之正確性
    。嗣至九十年八月間，甲○○委由土地登記專業代理人乙○辦理過戶時，始發現
    上情。
二、案經甲○○訴由臺灣屏東地方法院檢察署檢察官呈請台灣高等法院高雄分院檢察
    署移轉臺灣高雄地方法院檢察署檢察官偵查起訴。
    理  由
一、訊據被告丙○○坦白承認上述明知其所有之屏東縣獅子鄉○道段一之六地號（共
    有部份為一萬分之三一三九）土地所有權狀在告訴人甲○○之保管中，卻謊稱遺
    失，向屏東縣枋寮地政事務所申請補發之使公務員登載不實犯行，核與告訴人甲○○指訴：系爭土地權狀自八十九年一月起便在其保管中，一直至委請土地登記
    專業代理人乙○辦理過戶時，方知被告丙○○辦理補發等情相符（見九十年十二
    月二十日、九十一年二月十八日偵訊筆錄），並有證人戊○○、丁○○到庭證述
    ：錢是戊○○向告訴人甲○○借的，土地所有權狀是被告託戊○○交給告訴人的
    ，後來戊○○無法還錢，告訴人與被告就土地買賣的事，多次協議，告訴人說要
    直接去過戶等語，（見本院九十一年六月五日訊問筆錄），及證人乙○於偵查中
    證述：到地政事務所辦理過戶時才發現土地權狀被報遺失等語明確。且系爭土地
    所有權狀確實由被告於八十九年五月九日以遺失為由申請補發，使該管公務員據
    之登載於職務上所執掌之土地登記申請書、土地登記謄本等公文書上，有屏東縣
    枋寮地政事務所九十年十二月二十四日屏枋地一字第七五○八號函及所附系爭土
    地登記謄本、土地登記簿、該所八十九年五月九日收件字號二五四八○號土地登
    記（書狀補發登記）申請書、登記清冊、土地權利書狀滅失切結書及表示一覽表
    影本各一份在卷可證。此外復有告訴人甲○○提出之系爭屏東縣獅子鄉○道段一
    之六地號之原土地所有權狀、買賣契約書、土地買賣所有權移轉契約書、屏東縣
    枋寮地政事務所土地登記案件補正通知書及駁回通知書各一份附卷足參。是被告
    之自白核與事實相符，自得為論罪科刑之依據，綜上所述，本件事證明確，被告
    犯行堪以認定。
二、核被告所為，係犯刑法第二百十四條之使公務員登載不實罪。審酌上開不動產係
    被告所有，被告係因與告訴人之土地買賣尚有爭議，欲取回所有權狀而出此下策
    ，犯罪後坦承犯行，態度良好等一切情狀，爰量處如主文所示之刑。又被告行為
    後，刑法第四十一條業已於九十年一月十日修正公布，並於九十年一月十二日生
    效，依其修正內容為犯最重本刑為五年以下有期徒刑以下之刑之罪，而受六個月
    以下有期徒刑或拘役之宣告，因身體、教育、職業、家庭之關係或其他正當事由
    ，執行顯有困難者，得以一元以上三元以下折算一日，得易科罰金；另易科罰金
    之事項應依新法即裁判時之法律，亦經最高法院二十四年七月總會決議在案，是
    就被告宣告之刑乃依新法併以諭知易科罰金之折算標準，附此敘明。另登載不實
    之公務員登載於職務上所執掌之土地登記申請書、土地登記簿，乃屬地政機關所
    有之物，爰不併予宣告沒收，併此敘明。
據上論斷，應依刑事訴訟法第二百九十九條第一項前段，刑法第二條第一項前段、第
二百十四條、修正後刑法第四十一條第一項，罰金罰鍰提高標準條例第一條前段、第
二條，判決如主文。
本案經檢察官葉淑文到庭執行職務。
中    華    民    國      九十一      年      七      月      十二      日
                                  臺灣高雄地方法院刑事第三庭
                                      審判長法  官  裕斗
                                            法  官  孫啟強
                                            法  官  陳億芳
右正本證明與原本無異。
如不服本判決，應於判決送達後十日內，向本院提出上訴狀。
                                            書記官  吳炳松
中    華    民    國      九十一      年      七      月      十六      日
